【裁判字號】    99,易,2916
【裁判日期】    991011
【裁判案由】    詐欺
【裁判全文】
臺灣臺中地方法院刑事判決              99年度易字第2916號
公  訴  人  臺灣臺中地方法院檢察署檢察官
被      告  丙○○
上列被告因詐欺案件，經檢察官聲請簡易判決處刑 (99年度偵字
第4982號)，本院認不宜以簡易判決處刑，改依通常程序審理後
，被告於準備程序中就被訴事實為有罪之陳述，經告以簡式審判
之旨，並聽取意見後，經本院合議庭裁定由受命法官獨任行簡式
審判程序審理，本院判決如下：
    主    文
丙○○幫助意圖為自己不法之所有，以詐術使人將本人之物交付
，處有期徒刑月，如易科罰金，以新臺幣壹仟元折算壹日，緩
刑貳年。
    犯罪事實
一、丙○○依其為成年人之知識、經驗，明知如將個人之金融機
    構帳戶交付予不詳姓名年籍之人使用，能預見該他人有可能
    以所取得金融機關帳戶遂行財產上犯罪之目的，竟仍基於縱
    若取得其金融機關帳戶之人，自行或轉交他人用以實施詐欺
    取財等財產性犯罪，供作財產犯罪被害人匯款帳戶之用，仍
    不違背其本意之幫助使用其帳戶者向他人為財產性犯罪之不
    確定故意，於民國98年12月中旬某日，以新臺幣(下同)2000
    元之代價，將其所有之國泰世華商業銀行東臺中分行(下稱
    國泰世華銀行)帳號為000000000000000號帳戶之帳戶存摺、
    提款卡及提款密碼等資料，以郵寄至臺中市○○路某處之方
    式，交付予真實姓名年籍均不詳之某成年人，得款2000元。
    嗣該成年人取得上開存摺、提款卡及提款密碼後，即與其他
    犯罪集團成員共同基於意圖為自己不法所有之犯意聯絡，於
    98年12月17日上午11時許，由上開犯罪集團成員中之真實姓
    名年籍不詳之某成年人，以來電顯示為00-0000000號電話撥
    打甲○○之電話，向甲○○佯稱其為「陳志華警員」，並表
    示甲○○涉嫌販賣人頭帳戶，有28名被害人將錢匯入甲○○
    所有之帳戶，該被害人等因而對甲○○提出詐欺告訴，且法
    院已於98年10月19日傳喚甲○○，惟甲○○並未出庭，稍後
    會有法院書記官向其聯絡等語。嗣後上開犯罪集團成員中之
    真實姓名年籍不詳之某成年女子，以來電顯示為00-0000000
    號電話撥打甲○○之電話，向甲○○自稱為「王秀如書記官
    」，要求甲○○提供其個人資料、所有銀行存簿及金額，並
    指示甲○○領錢匯入丙○○所有上開國泰世華銀行之信託安
    全帳號，以此方式使甲○○因而陷於錯誤，依詐騙集團成員
    之指示在國泰世華銀行四維分行，臨櫃存款100,000元至丙
    ○○所有上開國泰世華銀行帳戶，並遭提領。嗣因甲○○發
    覺受騙報警後，始循線查獲上情。
二、案經臺中市警察局第二分局報告臺灣臺中地方法院檢察署檢
    察官偵查起訴。
    理    由
一、按本件被告丙○○所犯，非死刑、無期徒刑、最輕本刑為3
    年以上有期徒刑之罪，或高等法院管轄第一審之案件，被告
    於準備程序中，就前揭被訴事實為有罪之陳述，經受命法官
    告以簡式審判程序之旨，並聽取被告與公訴人之意見後，本
    院認無不得或不宜改依簡式審判程序進行之處，爰依刑事訴
    訟法第273條之1第1項、第284條之1，經合議庭評議後，裁
    定本件由受命法官獨任進行簡式審判程序，是本件之證據調
    查，依刑事訴訟法第273條之2規定，不受同法第159條第1項
    、第161條之2、第161條之3、第163條之1及第164條至170條
    規定之限制，合先敘明。
二、上開犯罪事實，業據被告丙○○於本院準備程序及審理中坦
    承不諱，核與證人即被害人甲○○於警詢證述其如何遭詐騙
    而匯款等經過情節相合，復有高雄市政府警察局苓雅分局凱
    旋路派出所受理刑事案件報案三聯單、受理各類案件紀錄表
    、受理詐騙帳戶通報警示簡便格式表、內政部警政署反詐騙
    案件紀錄表、國泰世華商業銀行存款憑證客戶收執聯、偽造
    之臺灣新竹地方法院檢察總署執行公正處監管信託證明、偽
    造之法務部執行假扣押處分命令、國泰世華商業銀行東臺中
    分行99年9月15日國世東台中字第0990000081號函及檢附之
    帳號000000000000號之客戶開戶資料登錄單、印鑑卡、員工
    在職服務證明書、A1PBK交易明細資料、歷史資料交易明細
    、對帳單等相關帳戶資料在卷可稽。是被告丙○○所有之上
    開國泰世華銀行東臺中分行帳戶，確為詐欺集團成員作為實
    施詐欺本案被害人甲○○犯行之用一節，足堪認定。
三、按刑法上之故意，分直接故意（確定故意）與間接故意（不
    確定故意），「行為人對於構成犯罪之事實，明知並有意使
    其發生者」為直接故意，「行為人對於構成犯罪之事實，預
    見其發生而其發生並不違背其本意者」為間接故意。查有關
    存摺、印章、提款卡、密碼亦係存提款項所必要之物，屬個
    人交易理財重要之物品，且利用人頭帳戶轉帳詐欺之案件，
    近年來報章新聞多所披露，復經政府多方宣導，一般民眾對
    此種利用人頭帳戶之犯案手法，自應知悉而有所預見。被告
    於行為時為已滿19歲之大學生，其以2000元之代價，將其上
    開帳戶資料出售予真實姓名不詳之成年人，對於該人收取其
    上開提款卡及密碼後，可能利用其上開帳戶實施詐欺取犯行
    應可預見，而被告仍為交付而容認他人使用其帳戶，是被告
    提供上開帳戶資料時，有幫助他人犯詐欺取財罪之不確定故
    意，亦堪可認定。據此，堪認被告前開自白，確與事實相符
    ，應可採信。本案事證明確，被告犯行洵堪認定。
四、上開犯罪事實欄一、中所述之犯罪集團所屬不詳姓名年籍之
    成年人等人基於共同意圖為自己不法之所有之犯意聯絡，以
    上述方式對被害人甲○○予以詐欺取財，致使被害人甲○○
    陷於錯誤，並因而交付本人之財物，上開不詳姓名年籍之成
    年人等人對被害人甲○○之詐欺取財犯行顯已既遂，該不詳
    姓名年籍之成年人等人係共同犯刑法第339第1項之詐欺取財
    既遂罪，而被告提供上開帳戶資料予前述不詳姓名年籍之成
    年人等人，係基於幫助他人共同詐欺取財之不確定故意，且
    所為屬刑法詐欺取財罪構成要件以外之行為，其以幫助他人
    犯罪之意思而參與犯罪構成要件以外之行為，係犯刑法第30
    條第1項前段、第339條第1項之幫助詐欺取財罪，並應依刑
    法第30條第2項之規定，按正犯之刑減輕之。爰審酌被告提
    供上開銀行帳戶供詐欺集團成員使用，助長詐欺集團財產犯
    罪之風氣，致本案被害人甲○○受騙而匯款，實為當今社會
    層出不窮之詐財事件所以發生之根源，造成社會互信受損，
    擾亂金融交易往來秩序，影響層面甚大，且亦因被告提供帳
    戶之行為，使執法人員難以追查該詐騙集團之真實身分，減
    少遭查獲之風險，有助長犯罪之虞，惟念其犯罪後已於本院
    審理中坦承犯行，悔意殷殷，態度甚佳，並已支付被害人甲
    ○○100,000元達成調解，有本院99年度司中調字第2195號
    調解程序筆錄在卷可稽，足徵被告丙○○除坦認犯行、面對
    過往外，更已以積極行動彌補過錯，自應給予其自新機會，
    及其犯罪之動機、手段等一切情狀，量處如主文所示之刑，
    並諭知如易科罰金之折算標準。又被告丙○○未曾因故意犯
    罪受有期徒刑以上刑之宣告，有臺灣高等法院被告前案紀錄
    表1份附卷可稽，且被告丙○○係因一時失慮，致罹刑章，
    犯罪後坦承犯行，於本院審理中悔意不輟，並已與被害人達
    成調解有如前述，足見其已知悔悟，且被告丙○○現正就讀
    大學，本院審酌上情，認被告丙○○經此論罪科刑之教訓，
    當知警惕，應無再犯之虞，本院認其所宣告之刑，以暫不執
    行為適當，爰依刑法第74條第1項第1款規定，宣告緩刑2年
    ，以啟自新。
據上論斷，應依刑事訴訟法第273條之1第1項、第299條第1項前
段，刑法第339條第1項、第30條第1項前段、第2項、第41條第1
項前段、第74條第1項第1款，刑法施行法第1條之1第1項、第2項
前段，判決如主文。
本案經檢察官乙○○到庭執行職務
中    華    民    國    99    年    10    月    11    日
                  刑事第四庭    法  官  李婉玉
以上正本證明與原本無異。
如不服本判決應於收受判決後10日內向本院提出上訴書狀，並應
敘述具體理由；其未敘述上訴理由者，應於上訴期間屆滿後20日
內向本院補提理由書（均須按他造當事人之人數附繕本）「切勿
逕送上級法院」。
                                書記官  林政佑
中    華    民    國    99    年    10    月    11    日
附錄論罪科刑法條
刑法第339條第1項
意圖為自己或第三人不法之所有，以詐術使人將本人或第三人之
物交付者，處5年以下有期徒刑、拘役或科或併科1000元以下罰
金。

司法院資訊處製作；財團法人民間司法改革基金會備份。
